【裁判字號】    99,訴,1577
【裁判日期】    991029
【裁判案由】    債務人異議之訴
【裁判全文】
臺灣板橋地方法院民事判決              99年度訴字第1577號
原      告  丙○○
訴訟代理人  謝智潔律師
複  代理人  葉韋良律師
被      告  國泰世華商業銀行股份有限公司
法定代理人  乙○○
訴訟代理人  甲○○
上列當事人間債務人異議之訴事件，經本院於民國99年10月13
日言詞辯論終結，判決如下：
    主  文
本院九十九年度司執字第五三八八七號清償債務強制執行事件（
民國九十九年八月六日強制執行金額計算書分配表），其中就「
債務人丙○○應給付債權人國泰世華商業銀行股份有限公司債權
原本之利息計算（利率年息百分之十點零二五）」，應自民國九
十年三月二十五日起至九十九年八月二日止，超過該部分之利息
請求應予撤銷不得強制執行。
原告其餘之訴駁回。
訴訟費用新臺幣壹萬伍仟柒佰伍拾壹元，由原告負擔。
    事實及理由
壹、原告起訴主張：
一、原告因擔任訴外人凱浩有限公司（下稱凱浩公司）向被告借
    款之連帶保證人，經被告訴請臺灣臺北地方法院以84年度訴
    字第4244號民事判決，判命原告應與主債務人凱浩公司及其
    餘連帶保證人曾王雪英、曾佳津等連帶給付被告新臺幣（下
    同）150萬元。惟該判決何時確定，原告現已不復記憶，且
    原告從未被通知強制執行之事，故由原告負擔高額之利息及
    違約金自不合理，又被告所持臺灣臺北地方法院於民國90年
    3月6日核發89民執丑字第22508號（原告誤載案號為第21508
    號）債權憑證，係被告單獨就訴外人曾佳津之財產為強制執
    行，於執行不足額後所換發，是被告執行對象僅對曾佳津一
    人，而被告從未對原告強制執行，故被告所有系爭150萬元
    之請求權，對於原告不生時效中斷之效力。
二、被告持上開債權憑證向鈞院民事執行處以99年度司執字第53
    887號查封拍賣原告所有股票後淨得款計2,424,136元，爰於
    執行程序終結前，就被告請求權之本金、利息及違約金，依
    民法第125條、第126條及第129條規定，提出時效抗辯拒絕
    給付，並依強制執行法第14條第1項之規定，提起本件債務
    人異議之訴，並聲明：
  (一)鈞院99年度司執字第53887號清償債務強制執行事件之強制
    執行程序，應予撤銷。
  (二)訴訟費用由被告負擔。
貳、被告之抗辯：
一、訴外人凱浩公司於84年2月28日邀同訴外人曾王雪英、曾佳
    津及原告為連帶保證人向被告借款150萬元，約定借款期限
    至84年9月30日止，本金應屆期一次清償，利息按年息百分
    之10.025按月計付，並約定本息遲延清償時，其逾期在6 個
    月以內部分，按上開約定利率百分之10，逾期超過6個月部
    分，按上開約定利率百分之20加付違約金，惟凱浩公司於借
    得上開款項後，即未依約繳款，尚欠本金150萬元及自84 年
    7月15日起算之利息及違約金未清償，被告屢催無效後依據
    消費借貸及連帶保證法律關係，向臺灣臺北地方法院訴請給
    付，經該院以84年度訴字第4244號判決被告勝訴，並於85年
    4月29日取得判決確定證明書在案。
二、被告曾以上開確定判決為執行名義，向台灣新竹地方法院另
    案執行曾王雪英名下財產，並於89年7月14日受償728,406元
    ，嗣於89年10月17日向臺灣臺北地方院聲請對全體債務人即
    原告、凱浩公司、曾王雪英、曾佳津之財產為強制執行，經
    該院以89年度執丑字第22058號執行受償165,902元（誤載為
    165,702元）及美金5,401.7元，並於90年3月6日核發債權憑
    證予被告，被告持上開債權憑證，已分別於95年3月24日、
    98 年9月14日、99年6月11日（誤載為17日）向臺灣臺北地
    方法院（95年度執丑字第13141號、98年度司執丑字第82128
    號）及台灣士林地方法院（99年度司執速字第27033號）聲
    請對原告等債務人之財產為強制執行，惟因執行無結果，直
    至於99年6月29日聲請本件強制執行止，被告之借款本金、
    利息及違約金請求權，因被告陸續起訴獲勝訴確定判決，及
    累次就全體債務人聲請強制執行而中斷時效，其時效並自執
    行終結法院發還債權憑證後重新起算，是被告之本金、利息
    及違約金請求權迄未罹於時效。
三、至於本件本金請求權之部分利息，因被告於90年3月取得系
    爭債權憑證後，迄至95年3月24日向臺灣臺北地方法院（95
    年度執丑字第13141號）聲請強制執行，如其中有部分已逾5
    年之利息短期時效規定，原告爰引5年時效抗辯而拒絕給付
    ，被告並無意見；並聲明：原告之訴駁回；訴訟費用由原告
    負擔。
參、兩造不爭執事項：
一、原告前於84年2月28日，與訴外人曾王雪英、曾佳津，共同
    擔任訴外人凱浩公司向被告借款150萬元（約定利息為年息
    百分之10.025）之連帶保證人，因凱浩公司違約未清償，由
    被告於84年11月21日向臺灣臺北地方法院，訴請原告及曾王
    雪英、曾佳津、凱浩公司連帶給付150萬借款及其約定之利
    息與違約金，經該院以84年度訴字第4244號判決被告全部勝
    訴，並於85年3月26日判決確定。
二、被告持上開確定判決為執行名義，於89年10月17日向臺灣臺
    北地方法院民事執行處聲對於原告及其他連帶債務人凱浩有
    限公司、曾王雪英、曾佳津之財產強制執行，因僅執行債務
    人曾佳津之財產165,902元及美金5401.7元，故由該院於90
    年3月6日核發89年度民執丑字第22508號債權憑證，於90 年
    3月9日日送達被告收執該債權憑證（下稱系爭債權憑證）。
三、被告持系爭債權憑證，曾分別於95年3月24日、98年9月14日
    、99年6月17日，向臺灣臺北地方法院（95年度民執丑字第1
    3141號、98年度民執丑字第82128號）與臺灣士林地方法院
    （99年度司執連字第27033號）聲請強制執行原告等債務人
    之財產，均無結果。
四、被告於99年6月29日持系爭債權憑證為執行名義，聲請本院
    強制執行原告及其他連帶債務人凱浩有限公司、曾王雪英、
    曾佳津之財產，並扣押原告於元大證券股份有限公司新莊分
    公司保管之股票，並委託臺銀綜合證券股份有限公司變賣，
    扣除手續費、交易稅及匯費等，得款2,424,136元匯入本院
    之台灣銀行板橋分行帳戶（並於99年8月6日製作有強制執行
    金額計算書分配表）。
肆、兩造爭執之要旨：
    被告於99年6月29日持臺灣臺北地方法院於90年3月6日核發
    ，而由被告於90年3月9日收受之89年度民執丑字第22508號
    債權憑證為執行名義，聲請本院強制執行原告及其他連帶債
    務人凱浩有限公司、曾王雪英、曾佳津之財產，經本院以99
    年度司執字第53887號查封拍賣原告所有股票後淨得款計2,4
    24,136元，並製作分配表記載被告之本金債權為1,481,092
    元，利息債權自90年3月7日起算至99年8月2日止共計1,397,
    741元，違約金自90年3月7日起至99年8月2日止，共計279,5
    48元，不足受償之金額為734,245元等情，此為兩造所不爭
    ，並經本院依職權調閱前開執行卷宗查證無誤。茲兩造爭執
    要旨在於：
一、原告所為之時效抗辯，有無理由？
二、被告是否有於臺灣臺北地方法院民事執行處89年度執字第22
    508號之執行程序中，有通知原告的義務？
伍、法院之判斷：
甲、關於原告時效抗辯有無理由部分：
一、被告系爭本金、利息及違約金債權時效期間如何計算？
  (一)按請求權，因15年間不不行使而消滅。但法律所定期間較短
    者，依其規定；利息之請求權則因5年間不行使而消滅；民
    法第125條、第126條分別定有明文。故被告系爭借款保證契
    約之本金債權時效期間為15年；利息債權時效期間為5年。
    至於違約金之約定，係為賠償給付遲延所生之損害，於債務
    人給付遲延時，債權人始得請求，既非定期給付之債務，與
    民法第126條所規定之性質不同，其時效應為15年而非5年（
    最高法院98年度台上字第911號判決意旨參照）。
  (二)次按時效完成後，債務人固得拒絕給付；然消滅時效因開始
    執行行為或聲請強制執行而中斷；時效中斷者，自中斷之事
    由終止時，重行起算；民法第144條第1項、第129條第2項第
    5 款、第137條第1項亦分別定有明文。本件被告持台灣臺北
    地方法院於85年3月26日判決確定之84年度訴字第4244號判
    決為執行名義，於89年10月17日向臺灣臺北地方法院民事執
    行處聲對於原告及其他連帶債務人凱浩有限公司、曾王雪英
    、曾佳津之財產強制執行，因僅執行債務人曾佳津之財產16
    5,902元及美金5401.7元，故由該院於90年3月6日核發89年
    度民執丑字第22508號債權憑證，並於90年3月9日日送達被
    告收執，此為兩造所不爭執，並經本院調閱各該訴訟與執行
    卷宗，查明被告之強制執行聲請狀及債權憑證送達回證所記
    載之日期即相對人等無誤，故被告系爭本金及違約金請求權
    ，應自90年3月9日起計算15年至105年3月8日止，而利息請
    求權應自90年3月9日起計算至95年3月8日止，分別罹於時效
    。
二、被告系爭債權是否罹於時效？
  (一)本金及違約金債權均無罹於時效：
    被告系爭本金及違約金請求權，應自90年3月9日起計算15年
    至105年3月8日止，且被告於曾於89年10月17日向臺灣臺北
    地方法院民事執行處聲請對於原告強制執行等情，均已如前
    述，故被告於99年6月29日持系爭債權憑證為執行名義，聲
    請本院強制執行查封拍賣原告股票，就其本金及違約金債權
    而言，顯未罹於15年之時效規定，原告主張被告未對其聲請
    強制執行，而不生時效中斷效力云云，顯屬無據，自不可採
    。
  (二)利息債權應自90年3月25日起算至99年8月2日止，超過之部
    分業已罹於時效：
    被告系爭利息請求權應自90年3月9日起計算至95年3月8日止
    罹於時效，而被告遲至95年3月24日始向臺灣臺北地方法院
    （95年度民執丑字第13141號）聲請對於原告強制執行，故
    僅能請求自聲請執行之日起回溯5年計算，即自90年3月25日
    日起算之利息，原告就逾此部分之利息為時效抗辯，拒絕給
    付自屬有據。至於被告嗣另持系爭債權憑證，分別於98年9
    月14日、99年6月17日向臺灣臺北地方法院（98年度民執丑
    字第82128號）與臺灣士林地方法院（99年度司執連字第270
    33號）聲請強制執行原告之財產均無結果而換發註記於系爭
    債權憑證，故其自95年3月24日聲請執行後利息之請求權，
    均無罹於時效之問題，附此敘明。
三、原告就其開已罹於時效之利息部分，提起債務人異議之訴為
    有理由，其他未罹於時效部分則屬無據：
  (一)按執行名義成立後，如有消滅或妨礙債權人請求之事由發生
    ，債務人得於強制執行程序終結前，向執行法院對債權人提
    起異議之訴，強制執行法第14條第1項本文定有明文；所謂
    消滅債權請求之事由，係指足以使執行名義之請求權及執行
    力消滅之原因事實，如清償、提存、抵銷、免除、混同、消
    滅時效等。次按強制執行法第27條所稱之債權憑證，係指執
    行法院發給債權人收執，俟債務人如有財產再行執行之憑證
    而言。債權人於取得債權憑證後，雖可無庸繳納執行費用再
    行聲請強制執行，但該債權憑證之可以再行強制執行乃溯源
    於執行法院核發債權憑證前債權人依強制執行法第4條第1項
    所列各款取得之原執行名義。是對具有既判力之執行名義，
    提起債務人異議之訴，債務人祇須主張消滅或妨礙債權人請
    求之事由，係發生於該具既判力之原執行名義成立之後者，
    即得為之。又消滅時效因開始執行行為或聲請強制執行而中
    斷；時效中斷者，自中斷之事由終止時，重行起算，民法第
    129條第2項第5款及第137條第1項固分別定有明文，惟消滅
    時效完成後，如債權人依原執行名義或債權憑證聲請法院再
    行強制執行時，就已罹於時效之部分，並不生中斷時效或中
    斷事由終止重行起算時效之問題，債務人自非不得對之提起
    債務人異議之訴，以排除該執行名義之執行（最高法院89年
    度台上字第1623號判決意旨參照）。
  (二)本件被告所有系爭利息債權之起算日，應自90年3月25日計
    算，故原告就此部分提起債務人異議之訴，訴請撤銷超過該
    部分之強制執行程序，不准許被告強制執行為有理由，應予
    准許之，其餘未罹於時效部分則屬無據，應予駁回。
乙、關於被告有無通知原告強制執行義務部分：
  (一)按連帶保證債務，係指保證人與主債務人負同一債務，對於
    債權人各負全部給付之責任者而言，此就民法第272條第1項
    規定連帶債務之文義參照觀之甚明。又連帶債務之債權人，
    得對於債務人中之一人或數人或其全體，同時或先後請求全
    部或一部之給付；連帶債務未全部履行前，全體債務人仍負
    連帶責任，民法第273條亦定有明文。
  (二)經查，本件原告為上開借款之連帶保證人，為兩造所不爭執
    ，依前開說明，原告對上開借款債務本即有連帶償還之責，
    況被告本得對主債務人或連帶保證人同時或先後請求全部或
    一部之給付，自不因是否有於臺北地院89年度執字第22508
    號強制執行程序中為通知而異，是原告抗辯其從未受通知被
    強制執行，不應由其負擔高額之利息及違約金云云，洵屬無
    理，並不可取。
丙、結論：
    本件原告之訴為一部有理由、一部無理由，依民事訴訟法第
    79條，判決如主文，並裁定訴訟費用15,751元，由原告負擔
    之。
中    華    民    國    99    年    10    月    29    日
                  民事第一庭    法  官  黎文德
以上正本係照原本作成
如對本判決上訴，須於判決送達後20日內向本院提出上訴狀
中    華    民    國    99    年    10    月    29    日
                                書記官  趙彬

司法院資訊處製作；財團法人民間司法改革基金會備份。
